【裁判字號】    97,小上,42
【裁判日期】    970801
【裁判案由】    損害賠償
【裁判全文】
臺灣臺中地方法院民事判決    97年度小上字第42號
  上 訴 人  乙○○
  被上訴人  甲○○○○○○○○.
上當事人間請求損害賠償事件，上訴人對於中華民國97年3月4日
本院臺中簡易庭96年度中小字第6989號第一審判決提起上訴，本
院判決如下：
    主      文
上訴駁回。
第二審訴訟費用新臺幣壹仟伍佰元由上訴人負擔。
    理      由
一、本件上訴意旨略以：原審判決以上訴人汽車修理費用為新臺
    幣（下同）41,750元，係以全新零件更換該車舊零件，又該
    車更換零件部份之折舊總額應為37,575元，扣除折舊後，原
    告得請求之車輛修理費用應以4,175元（41,750-37,575=4,1
    75）為正當。惟上訴人所主張之修繕費用依估價單包括修繕
    工資、鈑金及塗裝31,000元、舊品零件10,100元、消耗性零
    件3,650元、無法回復原狀零件3,000元應為合計47,750元。
    復查，上訴人為經濟考慮下及維修零件(車頂)在原廠根本無
    此零件，因車頂及整車車子結構是為一體，品名應為: 車架
    或車台或車身，眾所皆知單此零件就要將近20萬元，若上訴
    人以此更換 (車架或車台或車身)光拆裝引擎及所有零件到
    (新車架或車台或車身)工資將近十萬以上，更超乎上訴人所
    支出能力，故上訴人之維修廠建議以切割損害汽車屋頂部份
    ，再向環保回收廠尋找購買已廢棄同型之車輛取材部份之零
    件再利用，故上訴人之汽車修復費用除估價單上非屬零件部
    分之費用應全數核給外，所換之零件材料亦非屬全新品，無
    需依相關規定予以折舊。綜上所述，本件上訴人就修復費用
    估價單所載之各項費用，原審法院並未依法調查相關證據，
    區分應予折舊之零件費用與不必折舊需如數核給之工資與其
    他修復費用，遽將以估價單上總額費用全數認定為材料費用
    而為9/10之折舊扣除，實有判決不適用法則及適用法則不當
    之違法。又上訴人與其家人因被上訴人之侵權行為而須額外
    增加支出車資，原審就此未予判付，亦應有判決不適用法則
    及適用法律不當之違法。查被毀損車輛是上訴人唯一動產及
    代步工具，被上訴人毀損上訴人車輛，依民法第216條規定
    ，不論為積極損害 (所受損害)或消極損害 (所失利益)，原
    則上，只要損害賠償之債權人能證明其發生及範圍，均得請
    求賠償，由上開情事可知，上訴人應得請求汽車修理期間之
    車資費用。另本件上訴人對於所停之車輛遭被上訴人之廣告
    招牌砸損，原審認為上訴人應負與有過失之責任，有判決不
    適用法則及判決不備理由之失。按民法第217條第1項規定，
    係指被害人對損害之行為，對損害之發生或擴大有相當因果
    關係者而言，倘被害人之行為無過失或其行為與損害之發生
    或擴大間無相當因果關係者，即無上開規定之適用餘地。查
    上訴人所停之車輛雖停靠於禁止停車之紅線路段，但該紅線
    路段相關交通標誌號線所警示者僅係不許臨時停車以維持交
    通順暢，而非在該路段有可能遭到重物落下重擊，本件上訴
    人之汽車實因被上訴人所架設之廣告招牌掉落而砸損，致受
    有支出汽車修復費用與交通費用等損失，若非受廣告招牌重
    擊，則上訴人之車臨時停放於禁止停車之路段是否仍不免發
    生此項損害，即屬有疑，原審未依經驗法則，綜合上訴人臨
    時停車路段之標線所欲警示者與被上訴人廣告看板掉落致上
    訴人汽車毀損之一切情狀，為客觀之事後審查，詳加說明二
    者究有何因果關係，即輕率認定上訴人應負與有過失之責任
    ，即有判決不備理由之違誤。亦即，縱上訴人有違反道路交
    通安全規則第111條第1項第3款之規定，亦僅屬行政處罰之
    範疇，尚難據以認定上訴人違規臨停之行為與損害之發生與
    擴大間有何相當因果關係存在等語，並聲明：(一)原判決關於
    上訴人敗訴部分應予廢棄。(二)上開廢棄部分，被上訴人應再
    賠償上訴人50,507元及自民國96年12 月27日起至清償日止
    按年息百分之5計算之利息或發回原法院。
二、上訴人起訴請求被上訴人應給付上訴人6萬元，及自起訴狀
    繕本送達翌日即96年12月27日起至清償日止，按年息百分之
    5計算之利息。原審判決被上訴人應給付上訴人2923元，而
    駁回上訴人其餘之請求，上訴人就其敗訴部分上訴，並聲明
    稱：請求原判決關於上訴人敗訴部分應予廢棄。上開廢棄部
    分，被上訴人應再賠償上訴人50,507元及自96年12月27日起
    至清償日止按年息百分之5計算之利息或發回原法院。被上
    訴人則陳稱：本件損害賠償已經由原審依法判賠，請依原審
    判決之結果依法辦理。其餘被上訴人敗訴部分未據聲明不服
    ，業已確定。
三、按對於小額程序之第一審裁判之上訴，非以其違背法令為理
    由，不得為之；上訴狀內應記載上訴理由，表明下列各款事
    項︰一、原判決所違背之法令及其具體內容。二、依訴訟資
    料可認為原判決有違背法令之具體事實，民事訴訟法第436
    條之24 第2項、436條之25分別定有明文。而依同法第436條
    之32第2項準用同法第468條及第469條第1款至第5款規定，
    判決不適用法規或適用不當者，為違背法令；判決有同法第
    469條第1款至第5款所列情形之一者，為當然違背法令。是
    當事人提起上訴，如依民事訴訟法第436條之32第2項準用同
    法第468條規定，以小額程序判決有不適用法規或適用法規
    不當為理由時，其上訴狀或理由書應有具體之指摘，並揭示
    該法規之條項或其內容。若係成文法以外之法則，應揭示該
    法則之旨趣。又小額程序之第二審判決，經兩造同意或依上
    訴人意旨足認上訴為無理由者，得不經言詞辯論為之，民事
    訴訟法第436條之29條第1款、第2款亦定有明文。本件上訴
    人業已於上訴理由狀內指摘原審判決違背法律之條項及其具
    體內容，則依前所述，上訴人據此提起小額訴訟之第二審上
    訴，應認屬合法，核先敘明。
四、經查上訴人雖上訴主張：原審判決以上訴人汽車修理費用為
    41,750元，係以全新零件更換該車舊零件，又該車更換零件
    部份之折舊總額應為37,575元，扣除折舊後，原告得請求之
    車輛修理費用應以4,175元 (41,750-37,575=4,175)為正當
    。惟上訴人所主張之修繕費用依估價單包括修繕工資、鈑金
    及塗裝31,000元、舊品零件10,100元、消耗性零件3,650元
    、無法回復原狀零件3,000元應為合計47,750元。上訴人為
    經濟考慮下及維修零件 (車頂)在原廠根本無此零件，故上
    訴人之維修廠建議以切割損害汽車屋頂部份，再向環保回收
    廠尋找購買已廢棄同型之車輛取材部份之零件再利用，故上
    訴人之汽車修復費用除估價單上非屬零件部分之費用應全數
    核給外，所換之零件材料亦非屬全新品，無需依相關規定予
    以折舊。原審法院並未依法調查相關證據，區分應予折舊之
    零件費用與不必折舊需如數核給之工資與其他修復費用，遽
    將以估價單上總額費用全數認定為材料費用而為9/10之折舊
    扣除，實有判決不適法則及適用法則不當之違法云云。惟按
    「法院為判決時，應斟酌全辯論意旨及調查證據之結果，依
    自由心證判斷事實之真偽，但別有規定者，不在此限。當事
    人已證明受有損害而不能證明其數額或證明顯有重大困難者
    ，法院應審酌一切情況，依所得心證定其數額。」，民事訴
    訟法第222條第1項、第2項定有明文。可知原審依調查證據
    之結果及相關訴訟資料所認定之事實，係屬於原審法院自由
    心證之範疇。況上訴人於原審訴訟程序中所提出之估價單，
    僅為維修廠所出具之維修估價報表，並非實際維修所生之支
    出單據，原審法院已斟酌該部分之訴訟資料，並審酌一切情
    況，依所得心證定其數額而為判決，自無違法可言，則上訴
    人猶執前詞主張原審判決違背法令云云，顯無理由，應不可
    採。
五、又上訴人雖上訴主張：上訴人與其家人因被上訴人之侵權行
    為而須額外增加支出車資，原審就此未予判付，亦應有判決
    不適用法則及適用法律不當之違法云云。惟按損害賠償之債
    ，以有損害之發生及有責任原因之事實，並二者之間，有相
    當因果關係為成立要件。所謂相當因果關係，係指無此事實
    ，雖不必生此結果，但有此事實，按諸一般情形，通常均可
    能發生此結果者而言。經查上訴人所主張伊與其家人因系爭
    車輛毀損，而搭乘計程車上下班或上下學，所支出之車資，
    與被上訴人設置之廣告招牌傾倒所造成之損害，並無相當因
    果關係存在，則上訴人猶主張被上訴人對此應負侵權行為之
    損害賠償責任云云，自屬無據。原審憑此所為駁回上訴人此
    部分之請求，其判決自無違法可言。從而，上訴人猶執前詞
    主張原審判決有判決不適用法則及適用法律不當之違法云云
    ，顯無理由，應不可採。
六、至上訴人另上訴主張：按民法第217條第1項規定，係指被害
    人對損害之行為，對損害之發生或擴大有相當因果關係者而
    言，倘被害人之行為無過失或其行為與損害之發生或擴大間
    無相當因果關係者，即無上開規定之適用餘地。查上訴人所
    停之車輛雖停靠於禁止停車之紅線路段，但該紅線路段相關
    交通標誌號線所警示者僅係不許臨時停車以維持交通順暢，
    而非在該路段有可能遭到重物落下重擊，本件上訴人之汽車
    實因被上訴人所架設之廣告招牌掉落而砸損，致受有支出汽
    車修復費用與交通費用等損失，若非受廣告招牌重擊，則上
    訴人之車臨時停放於禁止停車之路段是否仍不免發生此項損
    害，即屬有疑，原審未依經驗法則，綜合上訴人臨時停車路
    段之標線所欲警示者與被上訴人廣告看板掉落致上訴人汽車
    毀損之一切情狀，為客觀之事後審查，詳加說明二者究有何
    因果關係，即輕率認定上訴人應負與有過失之責任，有判決
    不備理由之違誤云云。惟按小額訴訟之判決書得僅記載主文
    ，就當事人有爭執事項，於必要時得加記理由要領，民事訴
    訟法第436條之18第1項定有明文。是小額訴訟程序之判決書
    未必均須記載理由，而得由法院斟酌裁量就當事人有爭執之
    事項，於判決中記載理由之要領。又依同法第436條之32第2
    項規定，於小額事件之上訴程序並不準用同法第469條第6款
    規定以觀，對於小額程序第一審裁判，並不得以第一審判決
    有「判決不備理由或理由矛盾」之違法情形為上訴理由。則
    上訴人猶執前詞主張原審判決有判決不備理由之違誤云云，
    依前揭說明，乃屬不得提起上訴之事由，故其所為此部分之
    指摘，應不合法。況查關於上訴人所違反之道路交通安全規
    則第111條第1項第3款：「設有禁止臨時停車標誌、標線處
    所不得臨時停車」之規定所欲保障者，固包含上訴人所述之
    「為維持交通順暢」，但並不以此為限，亦可能基於其他行
    政目的。上訴人對於交通安全相關法規，本負有注意及遵守
    義務，其未遵守相關規定，將系爭車輛停靠於禁止停車路段
    之行為，對於損害之發生即不能謂無相當因果關係，而推諉
    其於本件損害賠償事件無與有過失之情事。原審憑此認定上
    訴人與有過失，其判決自無違法可言。從而，上訴人猶執前
    詞主張原審判決有判決不備理由之違法情形，自屬無據，不
    應准許。
七、綜上所述，本件上訴人之上訴，經核其上訴意旨均足認上訴
    為無理由，爰依民事訴訟法第436條之29第2款之規定不經言
    詞辯論，逕予駁回其上訴。
八、依民事訴訟法第436條之32第1項準用同法第436條之19第1項
    規定，第二審法院為訴訟費用之裁判時，應確定其訴訟費用
    額，而本件第二審訴訟費用額，審核卷附證物後確定為如主
    文第2項所示金額。
據上論結，本件上訴為無理由，依民事訴訟法第436條之29第2款
、第436條之32第1項、第2項、第449條第1項、第78條、第436條
之19第1項，判決如主文。
中    華    民    國    97    年    8    月     1    日
            民事第四庭    審判長法  官  王  銘
                                法  官  王鏗普
                                法  官  呂明坤
上正本證明與原本無異。
本判決不得上訴。
中    華    民    國    97    年    8    月     1    日
                                書記官


司法院資訊處製作；財團法人民間司法改革基金會備份。
